臺灣高雄地方法院交通事件裁定　　　 100年度交聲字第2430號
原處分機關　交通部公路總局高雄區監理所
異　議　人　謝喬偉
上列異議人即受處分人因違反道路交通管理處罰條例案件，對於
交通部公路總局高雄區監理所於民國100 年12月9日所為之處分
（原處分案號：高監自裁字第裁80-B00000000號），聲明異議，
本院裁定如下：
    主  文
異議駁回。
    理  由
一、原處分意旨略以：異議人即受處分人謝喬偉於民國100 年9
    月20日19時許，駕駛車號6892－XL號自小客車，行經高雄市
    ○○區○○路、過溪路口時為警攔查，並測得異議人吐氣中
    酒精濃度達每公升0.63毫克，經警舉發，並經原處分機關扣
    抵臺灣高雄地方法院檢察署檢察官緩起訴處分命異議人提供
    義務勞動服務50小時之換算金額後，依道路交通管理處罰條
    例第35條第1 項第1 款、第24條規定，裁處異議人罰鍰新臺
    幣（下同）44,600元，吊扣駕照12個月，並施以道路交通安
    全講習之處分等語。
二、異議意旨則以：伊已因酒駕經檢察官為緩起訴處分，緩刑期
    間1 年，期能以緩起訴所定，向指定之政府機關、機構、行
    政法人、社區或其他符合公益目的機構或團體提供50小時之
    義務勞動服務，並參加法治教育課程1 場次，代替罰鍰之處
    罰等語。
三、經查：
  (一)按汽車駕駛人，駕駛汽車經測試檢定有酒精濃度超過規定標
    準之情形者，處新臺幣15,000元以上60,000元以下罰鍰，並
    當場移置保管該汽車及吊扣其駕駛執照1 年；汽車駕駛人經
    依道路交通管理處罰條例第35條第1 項規定吊扣駕駛執照，
    並於吊扣期間再有上開第1 項情形者，處新臺幣60,000元罰
    鍰，並當場移置保管該汽車及吊銷其駕駛執照，道路交通管
    理處罰條例第35條第1 項第1 款、及第3 項前段分別定有明
    文。再者，100 年11月23日華總一義字第10000259791 號令
    修正公布施行之行政罰法第26條第2 項、第3 項、第4 項、
    第5 項規定分別為：「前項行為（即一行為同時觸犯刑事法
    律及違反行政法上義務規定者）如經不起訴處分、緩起訴處
    分確定或為無罪、免訴、不受理、不付審理、不付保護處分
    、免刑、緩刑之裁判確定者，得依違反行政法上義務規定裁
    處之。第一項行為經緩起訴處分或緩刑宣告確定且經命向公
    庫或指定之公益團體、地方自治團體、政府機關、政府機構
    、行政法人、社區或其他符合公益目的之機構或團體，支付
    一定之金額或提供義務勞務者，其所支付之金額或提供之勞
    務，應於依前項規定裁處之罰鍰內扣抵之；前項勞務扣抵罰
    鍰之金額，按最初裁處時之每小時基本工資乘以義務勞務時
    數核算。依第2 項規定所為之裁處，有下列情形之一者，由
    主管機關依受處罰者之申請或依職權撤銷之，已收繳之罰鍰
    ，無息退還：一、因緩起訴處分確定而為之裁處，其緩起訴
    處分經撤銷，並經判決有罪確定，且未受免刑或緩刑之宣告
    。二、因緩刑裁判確定而為之裁處，其緩刑宣告經撤銷確定
    。」；又同法第45條第1 項、第3 項亦分別明定「本法施行
    前違反行政法上義務之行為應受處罰而未經裁處，於本法施
    行後裁處者，除第15條、第16條、第18條第2 項、第20條及
    第22條規定外，均適用之；本法中華民國100 年11月8 日修
    正之第26條第3 項至第5 項規定，於修正施行前違反行政上
    義務之行為同時觸犯刑事法律，經緩起訴處分確定，應受行
    政罰之處罰而未經裁處者，亦適用之；曾經裁處，因訴願、
    行政訴訟或其他救濟程序經撤銷，而於修正施行後為裁處者
    ，亦同」。是以，上開新修正行政罰法第26條第3 項、第4
    項、第5 項規定，係以行為人之行為（即一行為同時觸犯刑
    事法律及違反行政法上義務規定者）於前揭新行政罰法修正
    施行前「未經裁處」或「曾經裁處，因訴願、行政訴訟或其
    他救濟程序經撤銷，而於修正施行後為裁處」，作為溯及既
    往之適用條件。查本件異議人之違規行為，係經原處分機關
    於新法施行後即100 年12月9 日作成前揭裁處，且未經撤銷
    ，揆諸上開說明，應有新行政罰法第26條第3 項、第4 項、
    第5 項規定之適用，先予敘明。
  (二)異議人對於本件酒後駕車之事實並不爭執，且有原處分裁決
    書影本各1 紙在卷可憑（見本院交聲卷第6 頁）；且異議人
    因同一飲酒駕車之行為，同時觸犯刑法第185 條之3 之公共
    危險罪，亦經臺灣高雄地方法院檢察署檢察官於100 年10月
    31日，以100 年度偵字第29261 號為緩起訴處分，於100 年
    12月2 日確定，緩起訴期間為1 年，異議人應向該署指定之
    公益團體、地方自治團體或社區提供50小時義務勞務、參加
    法治教育課程1 場次等情，有上開緩起訴處分書、臺灣高等
    法院被告前案紀錄表各1 份在卷可稽（見本院交聲卷第8、
    12頁），是異議人因本件同一酒醉駕車之違規行為，經原處
    分機關予以裁罰，並經檢察官為緩起訴處分之事實，首堪確
    認。
  (三)次查，本件異議人酒駕違規行為，固經緩起訴處分確定，惟
    揆諸前開新修正行政罰法第26條第2 項規定，行政機關仍得
    就異議人此一違反行政法上義務規定之行為予以裁處，是原
    處分機關依道路交通管理處罰條例第35條第3 項前段、第24
    條第1 項第2 款及違反道路交通管理事件統一裁罰基準表等
    規定，對異議人為相關之裁處，並無違反一事不二罰之法理
    。而異議人既因前揭緩起訴處分，須提供義務勞務50小時完
    畢，揆諸新修正行政罰法第26條第3 項、第4 項規定，對異
    議人所裁處之罰鍰金額，應核算最初裁處時之每小時基本工
    資乘以異議人所提供之義務勞務時數，並於裁處之罰鍰內予
    以扣抵，始為適法。又行政院勞工委員會於99年9 月29日發
    布，自100 年1 月1 日起實施之基本工資為每月17,880元，
    每小時98元，有卷附行政院勞工委員會99年9 月29日勞動2
    字第0990131565號公告附卷可參。是以，異議人提供義務勞
    務50小時，乘以裁處時之每小時基本工資即98元，經核算後
    ，所應扣抵之金額為4,900 元（計算式：50×98＝4900）。
    另原處分依道路交通管理處罰條例第35條第3 項前段規定，
    本應裁處異議人之罰鍰為49,500元，而觀之原處分書面所示
    ，已明載「依地檢署緩起訴處分書，本案酒駕罰鍰部分與刑
    事罰競合扣抵，44600 」，並已將裁罰金額由原先之49,500
    元，調整為44,600元，有原處分裁決書可稽（見本院交聲卷
    第6 頁），原處分即無任何不當之處。
  (四)至異議人本件酒後駕駛車輛之行為經檢察官所為之緩起訴處
    分期間為1 年，確定日為100 年12月2 日，則該緩起訴期間
    期滿日為101 年12月1 日，上開緩起訴處分之緩起訴期間迄
    今固未期滿，惟依上開新修正行政罰法第26條第5 項規定，
    因緩起訴處分確定而為之裁處，其緩起訴處分經撤銷，並經
    判決有罪確定，且未受免刑或緩刑之宣告者，由主管機關依
    受處罰者之申請或依職權撤銷之，已收繳之罰鍰，無息退還
    ，亦不生一事二罰問題。綜上所述，原處分機關依第35條第
    1 項第1 款、第24條規定，裁處異議人罰鍰44,600元，吊扣
    駕照12個月，並應參加道路交通安全講習，於法無違，異議
    人為此聲明異議，為無理由，應予駁回。
四、據上論斷，應依道路交通事件處理辦法第20條，裁定如主文
    。
中    華    民    國  100     年    12    月    30    日
                  交通法庭      法  官  高瑞聰
以上正本證明與原本無異。
如不服本裁定，應於收受送達後5 日內向本院提出抗告狀。
中    華    民    國   100    年    12    月    30    日
                                書記官  林修弘